【裁判字號】    90,訴緝,78
【裁判日期】    900802
【裁判案由】    傷害致死
【裁判全文】
臺灣高雄地方法院刑事判決                            九十年度訴緝字第七八號
    公  訴  人  臺灣高雄地方法院檢察署檢察官
    被      告  乙○○
    指定辯護人  本院
右列被告因傷害致死案件，經檢察官提起公訴（八十八年度偵字第一○二六六號），
本院判決如左：
    主  文
乙○○傷害人之身體，因而致人於死，處有期徒刑柒年陸月。
    事  實
一、乙○○前因煙毒案經判處有期徒刑三年七月確定，於民國八十五年十二月間假釋
    出獄，於假釋中，仍不思悔改，與張水發原係多年好友，於八十八年四月十七日
    下午五時四十分許至高雄市○○○路五六六號之七聖法宮前，因破壞聖法宮內之
    窗戶及冷氣機，張水發上前理論，二人因而發生口角，乙○○竟基於傷害人身體
    之犯意，出手毆打張水發臉鼻處一拳，張水發因體弱有心臟病宿疾而倒地不起，
    圍觀者隨即將張水發送醫，惟仍因頭部外傷硬膜下出血引發心肺功能衰竭，於同
    日晚上九時許不治死亡。
二、案經甲○○訴由高雄市政府警察局三民第二分局報告臺灣高雄地方法院檢察署檢
    察官偵查起訴，乙○○逃亡，經本院於八十八年十二月十四日發布通緝，於九十
    年五月四日緝獲。
    理  由
一、訊據被告乙○○固坦承有於前揭時地與被害人張水發發生爭執，並與張水發互毆
    時用左手擋開，惟矢口否認有何傷害致死犯行，辯稱：「八十八年三月五日我車
    禍受傷（庭提診斷證明書乙紙），當時我右手有戴弔帶。四月十七日我去聖法宮
    看到張水發在廟內跟他親戚堂兄聚賭打麻將，他是主任委員，我是委員，我就勸
    他不要賭，他不聽，我便去把桌子拿到門邊，他撞到玻璃，說我毀損，並打我導
    致我受傷（庭提四月二十一日驗傷單）。他打我的時候旁邊有很多人，他拿壹支
    檳榔刀要殺我，沒有殺到我，這支刀子被他堂哥搶走，他又去拿一支方木，要打
    我，沒有打到，他就倒在鐵門旁邊，他堂哥就將他送醫，我有跟去，我並請醫生
    將他救活，誰知他就心臟梗塞去逝，我沒有打他，但是他空手打我的時候我有用
    左手擋開，他才去拿檳榔刀跟方木。當時在旁邊有不少人」云云。經查：
（一）右揭事實業據死者家屬甲○○指訴歷歷，並經證人蘇金錠、林澤川、沈曉英於
      警訊中證述明確。參以被告於偵訊中坦承與被害人之間係徒手互毆，於本院審
      理時亦供陳有用左手擋開等語，是被告與被害人間因細故互毆，被告有出手毆
      打被害人臉鼻處一拳，堪予認定。
（二）本件應審酌者，乃被告毆打被害人成傷與被害人因心肺功能衰竭致死間，是否
      存有因果關係，被告是否有預見可能性。查被害人雖原有心臟冠狀動脈狹窄、
      心肺功能不佳，惟確因被告之毆打頭部致外傷硬膜下有廣泛性出血致死，業經
      檢察官督同檢驗員、法醫師相驗、解剖並鑑定死因屬實，製有相驗筆錄、解剖
      筆錄、相驗屍體證明書、驗斷書及八十八年法醫所醫鑑字第○四四四號法務部
      法醫研究所鑑定書一份在卷可憑，足認被害人之死亡，卻係因遭被告毆打所引
      致，是被告之傷害行為與被害人之死亡間有相當因果關係甚明。又被告與被害
      人係屬舊識，自小時即爭吵到大，為被告及死者家屬供明在卷，其間並無深仇
      大恨，縱有口角，衡情應不致引起殺機，復依上開解剖記錄所示，被害人頭頸
      部(1)左眼窩周圍有明顯溢血。(2)左側頭部經解剖後發現頭皮下組織溢血腫脹範
      圍三×五公分。(3)氣管內粘膜有高度溢血。(4)硬腦膜下有廣泛性出血現象等情
      ，由上開被告毆打被害人之部位觀之，應認被告僅係出於普通傷害犯意而出拳
      ，惟被告既自承知道被害人心臟功能不佳，曾經因心臟功能不好去榮總住院二
      次（見本院九十年七月九日審判筆錄），客觀上應可預見對被害人身體刺激足
      以造成被害人之不適引發其病變死亡，被告仍出手毆打被害人成傷，引起被害
      人因心肺功能衰竭致死，足認被告對被害人因其毆打之行為，會引起被害人死
      亡之加重結果有預見之可能。本件事證明確，被告犯行足堪認定。
二、核被告所為，係犯刑法第二百七十七條第二項前段之傷害致死罪。審酌被告前因
    煙毒案經判處有期徒刑三年七月確定，於假釋中仍不思悔改，竟再因細故爭執致
    罹刑責，其犯罪動機、目的、手段、所生危害，至今未與被害人家屬達成和解，
    及犯罪後態度等一切情狀，爰量處如主文所示之刑，以示懲儆。
三、據上論斷，應依刑事訴訟法第二百九十九條第一項前段，刑法第二百七十七條第
    第二項前段，判決如主文。
中      華      民      國      九十      年      八    月      二      日
                                  臺灣高雄地方法院刑事第二庭
                                      法  官    劉建利
右正本證明與原本無異。
如不服本判決，應於判決送達後十日內，向本院提出上訴狀。
                                      書記官    洪生輝
中      華      民      國      九十      年      八    月      二      日
附錄論罪科刑法條：刑法第二百七十七條第第二項前段。
中華民國刑法第二百七十七條
 (普通傷害罪)
傷害人之身體或健康者，處三年以下有期徒刑、拘役或一千元以下罰金。
犯前項之罪因而致人於死者，處無期徒刑或七年以上有期徒刑；致重傷者
，處三年以上十年以下有期徒刑。


司法院資訊處製作；財團法人民間司法改革基金會備份。
